【裁判字號】    94,訴,2523
【裁判日期】    950418
【裁判案由】    殺人未遂
【裁判全文】
臺灣桃園地方法院刑事判決              94年度訴字第2523號
公  訴  人  臺灣桃園地方法院檢察署檢察官
被      告  KAEWSRIKR.
指定辯護人  本院公設辯護人  彭詩雯
上列被告因殺人未遂案件，經檢察官提起公訴（94年度偵字第21
739 號），本院判決如下：
    主  文
KAEWSRIKRAM   SURIYA殺人，未遂，處有期徒刑伍年貳月；並應
於刑之執行完畢或赦免後，驅逐出境。
    事  實
一、KAEWSRIKRAM SURIYA（中譯：蘇利亞，下稱之）為泰國籍勞
    工，自民國（下同）92年8 月12日來台並任職於桃園縣楊梅
    鎮○○里○○路863 巷1 號正源企業股份有限公司（以下簡
    稱正源公司）。因該公司同國籍勞工VUNSHAI PHALAKORN （
    中譯：丙○，下稱之）懷疑蘇利亞在背後說其壞話，嗣於94
    年12月10日下班後在正源公司內飲酒時，丙○懷疑蘇利亞在
    其酒杯內倒水，2 人即起口角，經同事勸解後停止飲酒，惟
    2 人間已心存閒隙。嗣蘇利亞與另一同國籍勞工BOOTSE  CH
    ARAN（中譯：甲○○，下稱之）外出至附近超商購物，迨返
    回正源公司途中，於同日（94年12月10日）22時，在桃園縣
    楊梅鎮○○路823 號左前20公尺空地上，偶見獨自外出購物
    欲返回正源公司之丙○，蘇利亞即趨前質問丙○，雙方一言
    不和，蘇利亞即以右手取出藏於褲子右側口袋內尖刀1 支，
    正握該尖刀，刀刃向前置於腰際間，丙○即出手揮擊蘇利亞
    ，未擊中，蘇利亞竟基於殺人之犯意，趁丙○不及反應，突
    持之朝丙○之左胸部要害部位先猛刺1 刀，刺中其左前胸靠
    近肺部處，造成丙○受有左上右下方向、寬2.5 公分、深4
    公分之左前胸刀穿刺傷、左側血胸、低血容積休克等傷害，
    並大量出血。幸經甲○○攔阻，及丙○忍痛迅速返回正源公
    司求救，而經正源公司警衛室保全人員打電話叫救護車並報
    警，及時送醫急救，始免於難。警方據報後趕赴正源公司警
    衛室，據保全人員描述嫌疑人，警方即外出尋找可疑涉嫌人
    ，未果，返回正源公司警衛室門口時，保全人員即告知已在
    在警衛室廁所內找到蘇利亞，因而查獲蘇利亞，並據其供述
    ，循線取出正源公司所有，上開蘇利亞行兇所用之尖刀1 支
    。
二、案經桃園縣政府警察局楊梅分局報告臺灣桃園地方法院檢察
    署檢察官偵查起訴。
    理  由
一、訊據被告蘇利亞對上揭時、地，持尖刀刺傷丙○之事實固不
    否認，惟矢口否認有何殺人未遂犯行，辯稱：伊與丙○是因
    雙方酒後一言不合發生互毆，丙○先揮擊伊，伊為自衛始取
    出隨身攜帶尖刀，置於胸前，丙○再度趨前毆打伊，因伊當
    時有喝酒，意識不清始不小心刺到丙○云云。經查：
(一)被告警詢筆錄筆錄可採之認定。被告、公設辯護人均指稱：
    94年12月11日11時30分許警詢筆錄問答係由一位小姐通譯（
    經查為另一來臺灣工作6 年泰國籍女子ROIKANYA SAWIN），
    並非警詢筆錄上所載翻譯人員乙○○，該名女性通譯人員可
    能誤解其意思云云。經查：被告上揭警詢筆錄問答通譯，因
    承辦員警耿靖惀找不到適當通譯人員，為爭取時效先請ROIK
    ANYA SAWIN通譯後，製作成書面，迨通譯乙○○於94年12月
    11日13時許，到達桃園縣政府警察局到楊梅分局幼獅派出所
    （下稱幼獅派出所）後，請乙○○再依已列印筆錄內容，逐
    項向被告確認其意思無誤等情，業據證人耿靖惀、通譯乙○
    ○於檢察官聲請羈押值班法官訊問時，及本院審理時結證在
    卷（見本院94年度聲羈字第296 號卷第12至15頁，本院94年
    度訴字第25 23 號卷第182 至184 頁、下稱本院卷）。另被
    告之94年12月11日11時30分許所製作警詢筆錄內容，確係依
    被告所陳述內容通譯而記錄乙節，亦據證人即當時擔任通譯
    人員ROIKANYA SAWIN於本院審理時結證稱：蘇利亞怎麼講，
    我就翻譯給警察聽等情在卷（見本院卷第186 至188 頁）。
    且警方於被告製作筆錄時，並未對被告刑求、脅迫等情，亦
    據被告於檢察官聲請羈押時在值班法官訊問時供述明確（見
    本院94年度聲羈字第296 號卷第11頁）。足見本件被告警詢
    筆錄製作過程雖有瑕疵，惟並未違反被告本意。本院審酌本
    件承辦警員違背法定程序之程度，及其主觀上係因時間緊急
    為爭取辦案時效，且未以不正方法取供，並讓被告充分陳述
    其意見並據實記載，並無礙於被告訴訟防禦權，及本案為殺
    人未遂重大案件等一切情狀，若僅因上述程序上之瑕疵，致
    使許多與事實相符之證據，無例外地被排除而不用，被告可
    能逍遙法外，此與國民感情相悖，難為社會接受，自有害於
    審判之公平正義，因此，本院認被告警詢筆錄，可堪採信，
    合先敘明。
(二)被告蘇利亞如何於上揭時、地，持銳器尖刀1 支猛刺丙○等
    情，業據其於警詢時供稱：因昨天（94年12月10日）傍晚喝
    酒後，因細故發生糾紛，之後出去買酒半途相遇，一言不和
    就在楊梅鎮○○路823 號左前20公尺草叢空地上互毆，‧‧
    ‧，一時氣憤就將隨身攜帶尖刀狠狠地往丙○胸部刺下去等
    情甚明（見偵卷第9 頁）。核與被害人丙○以證人身分接受
    詰問時證稱：「（蘇利亞是在何情況下把刀子拿出來？）我
    看到蘇利亞拿著刀子，我就揮拳過去，沒有打到蘇利亞，蘇
    利亞這時候就回刺我一刀。」、「（你看到蘇利亞拿刀子時
    ，蘇利亞的動作為何？）用右手持刀手臂下垂置於腰際之間
    。」等情相符（見本院卷第177 頁）。而被害人丙○於本院
    審理審理時亦當庭表示不願再追究，其當無甘冒偽證刑責，
    構詞誣陷被告之必要，故其證詞可堪採信。又被害人丙○因
    受傷處位於左前胸靠近肺部處，造成受有左上右下方向、寬
    2. 5公分、深4 公分之左前胸刀穿刺傷、左側血胸、低血容
    積休克等傷害，有長庚醫院診斷證明書及長庚醫院95年3 月
    9 日（95）長庚院法字第0165號函所附被害人丙○之病歷資
    料附卷可憑（見偵卷第16頁、本院94年度訴字第2523號卷第
    74 至162頁）。而被害人丙○上述傷勢為尖刀所造成之事實
    ，亦據被告於檢察官訊問及本院審理時供認在卷，並有供被
    告犯罪所用之尖刀1 支扣案足憑。
(三)雖被告辯稱：丙○先揮擊伊，伊為自衛始取出隨身攜帶尖刀
    ，置於胸前，丙○再度趨前毆打伊，因酒後意識不清，始不
    小心刺到丙○云云。惟查：被害人丙○前胸左上側後所受之
    上述傷勢，依卷附長庚醫院急診病歷中，主訴欄記載：「Lt
    chest penetra ting w"d」，現病史："on chest tub"、"
    bloody 550cc "理學檢查外觀欄記載：「前胸、第四ICS 、
    寬2.5 cm、深4c m（近chest tube）」，出院病歷摘要中入
    院診斷："1.Lef t hemothorax, penetrating injury 。2.
    Hypovolemicshock" ，主訴欄記載："stapping injury" 等
    （見本院卷第79頁背面、第81頁），則以被害人所受傷勢嚴
    重，傷口頗深而造成左前胸刀穿刺傷、左側血胸、低血容積
    休克等傷害以觀，復稽之案發時間為94年12月10日22時，當
    時為寒冬深夜，被害人當穿著較厚衣物禦寒，惟被害人丙○
    所受上揭傷害卻深達4 公分，顯非單純被告持尖刀置於胸前
    自衛，被害人丙○趨前欲揮擊被告所得造成。復佐以被害人
    丙○經本院會同公訴人、公設辯護人當庭勘驗被害人丙○現
    存左前胸手術疤痕結果：左（前）胸靠近胸腔中間部位與乳
    頭等高處有一道左上、右下傷口、長約2. 5公分，有本院勘
    驗筆錄1 份及所附照片可稽（見本院卷第180 、191 頁）等
    情綜合判斷，被告如非持尖刀用力猛刺，受傷部位亦不可能
    受有左上右下方向、寬2.5 公分深達4 公分之情況。此外，
    被告犯案用之尖刀係正源公司所有供工作所用刀械，已據被
    告於本院審理時供明在卷（見本院卷第216 頁）。案發地點
    為被告與被害人工作之桃園縣楊梅鎮○○路823 號「正源公
    司」左前20公尺空地，衡諸常情，被告工作所用之尖刀理當
    放置於公司內，豈會放於被告身上，何以致之，顯係被告因
    與被害人丙○間存有閒隙，再因故發生口角，被告即事先預
    藏尖刀作為犯案工具，是被告辯稱係因被害人丙○趨前揮擊
    ，不小心碰及其手中所持之尖刀，其因而誤傷被害人丙○云
    云，不足採信。
(四)按刑法上殺人罪與傷害致人於死罪之區別，本視加害人有無
    殺意為斷，被害人所受之傷害程度，固不能據為認定有無殺
    意之唯一標準，但加害人之下手情形及被害人之致命部位如
    何，於審究犯意方面，仍不失為重要之參考資料。按胸部為
    人體要害，持刀刺擊胸部將導致死亡之結果，此為公眾週知
    之道理。查被告持以行兇之扣案尖刀1 支，經本院當庭勘驗
    結果：刀背長15公分，刀腹約12公分，寬2 公分，材質鐵製
    ，無外加握炳，刀刃部斜向長約3.5 公分，有堪驗筆錄可憑
    ，足見該尖刀尖銳而鋒利，而人體之胸部內係重要器官心肺
    之所在，如受外力或銳器攻擊，客觀上足以危害生命，被告
    持扣案之尖刀刺擊被害人丙○之胸部，其主觀上欲殺害人之
    犯意，已隱然可見。復觀之案發當時時值寒冬，被害人丙○
    身穿厚衣情況下，遭刺後仍受有左前胸靠近肺部處，寬2.5
    公分、深4 公分之左前胸刀穿刺傷、左側血胸、低血容積休
    克等傷害，足見被告下手之重、用力之猛，益徵其用意非僅
    在傷害，而有殺害被害人丙○之犯意至為灼然。其所辯無意
    殺人云云，自難置信。又被告雖幸經旁人甲○○阻止，及另
    由他人將被害人送醫急救得治，而未發生死亡之結果，惟此
    亦不影響被告殺人犯行之成立。
(五)雖被告辯稱：其當時有飲酒，意識不清始不小心刺傷蘇利亞
    並以其吐氣所含酒精成分為0.64MG/L為證云云。查被告於為
    警查獲時，其吐氣所含酒精成分高達0.64MG/L，固有酒精呼
    氣檢測檢試單1 紙在卷足憑。然被告於與被害人丙○等人飲
    酒後，尚與另一同事甲○○外出購物，於返回公司途中偶遇
    被害人丙○，被告即趨前質問丙○，雙方一言不和，發生鬥
    毆，被告持預藏尖刀猛刺被害人後，經甲○○制止，被害人
    丙○、甲○○、被告等3 人依此順序徒步返回正源公司等情
    ，已據證人甲○○於本院審理時證述明確（見本院卷第169
    、171 頁）。又被告於返回正源公司後，躲藏於警衛室廁所
    乙節，亦據證人即承辦本案耿靖惀警員於本院審理時證述在
    卷（見本院卷第208 頁）。則被告於酒後尚能外出購物，並
    於途中偶遇被害人丙○，尚知趨前質問，並於事後自行徒步
    返回公司，躲藏於警衛室廁所內，可知其當時雖有飲酒，惟
    其對於外界事物知覺、理會、判斷力均與普通人無異。復酌
    以證人甲○○於本院審理時亦證稱：被告當時雖有飲酒，但
    精神狀態還不是很嚴重等語（見本院卷第169 頁）。故證人
    耿靖惀雖於本院審理時證稱：保全人員在警衛室廁所找報被
    告蘇利亞，當時他看起來喝得蠻醉的，意識不清云云，惟被
    告於犯案當時精神狀態與普通人無異，已如前述，證人耿靖
    惀證稱發現被告時其意識不清云云，容或被告因犯案後驚嚇
    所致，故此部分證詞不足以作為有利之認定。被告此部分所
    稱，顯屬飾卸之詞。另證人甲○○雖於本院審理時證稱：其
    勸架時沒有注意到被告拿尖刀，亦未發現被害人丙○受傷云
    云，惟此係甲○○看到事發經過始末，因時間差或未及注意
    所致，故此未能作為被告有利之認定。綜上，本件事證已臻
    明確，被告犯行堪以認定。
二、核被告所為，係犯刑法第271 條第2 項、第1 項之殺人未遂
    罪。惟被告所犯殺人之罪行尚屬未遂，應依未遂犯之規定減
    輕之刑。另公設辯護人辯稱：被告自己在正源公司警衛室等
    警察來，可能符合自首要件云云，惟按刑法第62條所規定之
    自首，以對於未發覺之罪，向有偵查權之機關或公務員自承
    犯罪，進而接受裁判為要件。經查：本件承辦警員耿靖惀於
    接獲同事以無線電通報，正源公司警衛打電話到幼獅派出所
    說他們公司內有外勞打架事件後，即與另一位同事開巡邏車
    到現場去處理，正源公司的保全人員說有外勞發生鬥毆，本
    來已經控制被告了，但被告跑掉了，就到正源公司外圍找被
    告但沒有找到，後來我們再回到正源公司的門口，保全人員
    就跟我說他們找到，當時被告已經在警衛室了，我走到警衛
    室就看到被告，被告當時沒有說任何的話等情，已據證人耿
    靖惀於本院審理時證述在卷（見本院卷第208 至210 頁）。
    足見被告於承辦警員耿靖惀發覺其犯罪前，並未向有偵查犯
    罪權之機關或人員自承犯罪，進而接受裁判，是被告所為與
    自首要件不符。爰審酌被告蘇利亞為受正源公司聘僱之泰國
    籍勞工，竟不思安分守己，努力工作，僅因細故即萌殺機，
    竟對同胞痛下毒手，手段兇殘，嚴重危及我國社會安寧秩序
    ，惡性非輕，惟念其遠赴異鄉，且畢竟未生難彌憾事，及被
    害人丙○於本院審理時亦當庭表不願追究等一切情狀，量處
    如主文所示之刑。又被告蘇利亞為泰國人，有外勞居留資料
    查詢資料附於偵查卷內為憑，爰併依刑法第95條規定，諭知
    於刑之執行完畢或赦免後，驅逐出境。另扣案之尖刀1 支，
    雖係供被告蘇利亞犯本件殺人未遂罪所用之物，惟因非被告
    所有而係正源公司所有，業據被告於本院審理時供明在卷，
    爰不諭知沒收，併予敘明。
據上論斷，應依刑事訴訟法第299 條第1 項前段，刑法第271 條
第2項、第1項、第26條、第95條，判決如主文。
本案經檢察官趙燕利到庭執行職務。
中    華    民    國    95    年    4     月    18    日
                  刑事第五庭審判長法  官
                                  法  官
                                  法  官
以上正本證明與原本無異。
如不服本判決，應於送達後10日內，向本院提出上訴狀。
                            書記官  高文靜
中    華    民    國    95    年    4     月    18    日
附錄本案論罪科刑法條全文：
刑法第二百七十一條：
殺人者，處死刑、無期徒刑或十年以上有期徒刑。
前項之未遂犯罰之。
預備犯第一項之罪者，處二年以下有期徒刑。


司法院資訊處製作；財團法人民間司法改革基金會備份。
